最高法院刑事判決　　　　　　　　　　　　　　　　九十三年度台上字第四五三號
　　上　訴　人　台灣高等法院台南分院檢察署檢察官
　　被　　　告　乙○○
　　選任辯護人　蔡清河律師
　　被　　　告　甲○○
右上訴人因被告等違反公職人員選舉罷免法案件，不服台灣高等法院台南分院中華民
國九十二年九月十八日第二審判決（九十二年度選上訴字第七八四號，起訴案號：台
灣嘉義地方法院檢察署九十一年度偵字第三八五二號、第三九三四號），提起上訴，
本院判決如左：
    主  文
上訴駁回。
    理  由
一、被告乙○○部分：
按刑事訴訟法第三百七十七條規定，上訴於第三審法院，非以判決違背法令為理由，
不得為之。是提起第三審上訴，應以原判決違背法令為理由，係屬法定要件。如果上
訴理由狀並未依據卷內訴訟資料，具體指摘原判決不適用何種法則或如何適用不當，
或所指摘原判決違法情事，顯與法律規定得為第三審上訴理由之違法情形，不相適合
時，均應認其上訴為違背法律上之程式，予以駁回。本件檢察官上訴意旨略稱：被告
甲○○已於警訊、檢察官偵查中坦承：被告乙○○確有於民國九十一年六月二日晚上
八時許，前往嘉義縣新港鄉月潭村月眉潭一七八號伊住處，交付新台幣（下同）一千
元及宣傳單一紙予伊等情。而甲○○與其子莊明村在電話中亦曾提到：做花圈之乙○
○出來選，花最多錢等語，此與乙○○自陳其係開花店乙節相符，益證乙○○有賄選
之事。又甲○○於九十一年六月五日與其子在電話中，並稱：乙○○昨日說，如果再
傳，其會告訴伊怎樣講等語，乙○○苟未交付賄賂，自無庸指示甲○○如何接受警方
詢問。再證人黃添和於第一審調查時證稱：伊最近沒看過葉清芳及吳昆達等語，與證
人葉清芳、吳昆達所證：黃添和曾於九十二年五月二十日找過渠等等語不符，足證黃
添和之證詞有偏頗之虞。況縱如黃添和所證，乙○○有前往月眉釣魚場為真，惟交付
一千元賄賂所需時間甚少，黃添和之證詞亦無法證明乙○○未前往甲○○住處。至於
選舉之宣傳單，收受之人未必會保留，自不能以未扣得乙○○之宣傳單，即認其未賄
選，且候選人自行攜帶現金買票，在鄉下地方又非不可能。是乙○○所辯，不足採信
，原判決竟諭知其無罪，有違證據、論理法則云云。
惟查：(一)、本件原判決以公訴意旨略稱：乙○○係嘉義縣新港鄉第十七屆鄉民代表候
選人，為求能於九十一年六月八日舉辦之該屆鄉民代表選舉順利當選，竟於選舉期間
，基於對於有投票權之人行求賄賂，而約其為一定之行使之犯意，於九十一年六月二
日晚上八時許，前往甲○○之嘉義縣新港鄉月潭村月眉潭一七八號住處，交付一千元
及其宣傳單一紙予具有投票權之甲○○，並囑咐於同年月八日選舉投票時，投票支持
，並獲甲○○同意，收下該一千元，因認乙○○涉有公職人員選舉罷免法第九十條之
一第一項之投票交付賄賂罪嫌云云等情。經審理結果以：乙○○否認有投票交付賄賂
之犯行。雖甲○○於警訊、檢察官偵查中曾供稱：乙○○於九十一年六月二日晚上八
時左右到伊住處，以一千元向伊買票，經伊收受云云，惟此業為乙○○所否認，且甲
○○於第一審及原審審理中亦均已否認上開事實，自不能以甲○○之自白資為認定乙
○○有本件犯行之唯一證據。而依卷存之監聽譯文內容所載，並未具體敘述乙○○有
買票之情事，也未談及乙○○有以一千元向甲○○買票之事實，甲○○在該監聽電話
中所述，應係出自傳聞或臆測之詞，是甲○○所稱：監聽內容係伊聽別人說的云云，
應可採信。又警員蔡連興於原審亦證稱：甲○○說的一千元並未針對乙○○買票一事
，也未指名乙○○交一千元給渠之事，亦無查到證據可以證明乙○○確有買票等語，
故卷附監聽譯文仍不足資為不利於乙○○之憑據。再乙○○所辯其於九十一年六月二
日曾到新港鄉月眉釣魚場乙節，亦與月眉釣魚場負責人黃添和於第一審所證：伊記得
乙○○於當天晚上有去伊釣魚場等語相符。且衡諸常情，乙○○既為候選人，當無甘
冒風險而自行攜帶現金買票之理。另觀諸本件係檢舉人向嘉義縣警察局民雄分局檢舉
村長候選人林金川以每票一千元進行賄賂，因收賄人中有甲○○，始對甲○○監聽及
調查，參以甲○○於第一審訊問時並稱：當時伊在睡覺，有收到一千元，惟不知係何
人給的等語，則甲○○果真有收到一千元之賄款，然究係何候選人所交付，仍非無疑
。況於案發後二、三日，經警僅在甲○○家中扣得另一候選人林崇柱之宣傳單，並未
發見有乙○○之宣傳單，足見甲○○於警訊之供詞仍有瑕疵存在，實難遽信。此外，
復查無其他證據足證乙○○確犯有投票交付賄賂罪嫌。乃撤銷第一審不當之科刑判決
，改判諭知乙○○無罪。已敘明其憑以認定之理由，從形式上觀察，並無違背法令之
情形存在。(二)、於第一審調查時，證人黃添和所證：最近沒看過葉清芳及吳昆達等語
（見第一審卷第一四三頁），固與證人葉清芳、吳昆達所證：黃添和曾於九十二年五
月二十日找過渠等等語（見第一審卷第一四五頁、第一四六頁）不符，但此與本案待
證事項無涉，亦難執此即認證人黃添和之證詞有偏頗之虞。原判決就此雖未於理由中
加以論敘，理由固稍欠周延，但於原判決之結果顯然無影響，依刑事訴訟法第三百八
十條規定，自不得據為適法之第三審上訴理由。(三)、檢察官其他上訴意旨，係徒憑己
見，就原判決已說明事項或屬原審採證認事職權之適法行使，任意指摘，顯亦與法律
規定得為第三審上訴理由之違法情形，不相適合。其本部分上訴違背法律上之程式，
應予駁回。
二、被告甲○○部分：
按刑事訴訟法第三百七十六條所列各罪之案件，經第二審判決者，不得上訴於第三審
法院，法有明文。本件甲○○被訴投票收受賄賂罪嫌部分，檢察官係依刑法第一百四
十三條第一項起訴，核屬刑事訴訟法第三百七十六條第一款之案件。依上開說明，既
經第二審判決，自不得上訴於第三審法院。檢察官對此部分提起上訴，顯非合法，亦
應予駁回。
據上論結，應依刑事訴訟法第三百九十五條前段，判決如主文。
中　　　華　　　民　　　國　　九十三　　年　　　二　　　月　　　五　　　日
                              最高法院刑事第八庭
                                  審判長法官  陳　炳　煌
                                        法官  陳　世　雄
                                        法官  韓　金　秀
                                        法官  吳　信　銘
                                        法官  黃　正　興
      右正本證明與原本無異
                                              書  記  官
中　　　華　　　民　　　國　　九十三　　年　　　二　　　月　　 十二 　　日
                                                                        Ａ
